臺灣雲林地方法院刑事判決　　　　　　　95年度易字第517 號
公　訴　人　臺灣雲林地方法院檢察署檢察官
被　　　告　甲○○
　　　　　　　　　　國民
上列被告因違反動產擔保交易法案件，經檢察官聲請以簡易判決
處刑（95年度偵字第4303、4683號），本院虎尾簡易庭認不宜簡
易判決處刑（原案號：95年度虎簡字第501 號），改依通常程序
，本院判決如下：
    主      文
甲○○動產擔保交易之債務人，意圖不法之利益，將標的物遷移
，致生損害於債權人，處拘役拾日，如易科罰金，以銀元佰
元即新臺幣玖佰元折算壹日。
    事實及理由
一、犯罪事實：
    甲○○於民國95年01月04日，以其所有車號0465-LQ 號自小
    客車，向裕融企業股份有限公司（以下稱裕融公司）以動產
    抵押方式，辦理汽車貸款新臺幣（下同）423,360 元，雙方
    約定自95年02月04日起，至99年01月04日止，分48期攤還本
    息，每月1 期，每期應繳8,820 元，未清償全部貸款前，應
    將上開車輛停放於甲○○位於雲林縣土庫鎮石廟里石廟31號
    住處，並向監理機關辦妥動產抵押擔保登記。詎甲○○竟意
    圖不法之利益，自95年06月04日起（即第6 期）即未依約付
    款，亦未依約將該車返還，反將車輛交由其弟使用，而遷移
    不明，致裕融公司追索無著，致生損害於裕融公司。
二、認定犯罪事實所憑之證據及理由：
(一)、程序部分：
    按法院認應科拘役、罰金或應諭知免刑或無罪之案件，被告
    經合法傳喚，無正當之理由不到庭者，得不待其陳述，逕行
    判決，刑事訴訟法第306 條定有明文。本院認本案為應科拘
    役之案件，被告甲○○經合法傳喚，無正當理由不到庭，有
    本院送達審理傳票之送達證書一份附卷可稽，依前開說明，
    本院自得不待其陳述，由檢察官一造辯論而為判決，合先敘
    明。
(二)、實體部分：
１、被告甲○○經合法傳喚，無正當理由不到庭，惟上揭犯罪事
    實，業據被告甲○○於檢察官面前供稱：該車是我與弟弟共
    同使用，我弟在開，我弟在臺中做泥水工，車子現還在，沒
    有弟弟的電話，因為沒有工作，就沒有繳款等語，核與告訴
    人裕融公司代理人丙○○於檢察官面前指訴：被告甲○○以
    動產抵押方式向裕融公司貸款，分期付款總額為423,360 元
    ，從95年02月04日到99年01月04日，每月一期，期付8,820
    元，分48期攤還，只付5 期款項，約定標的物應放在「雲林
    縣土庫鎮石廟31號」，我們去查訪數次，被告甲○○已將該
    車遷移，且未依約繳款等情相符，並有被告甲○○簽章之債
    權讓與暨動產抵押契約、動產擔保交易動產抵押設定登記申
    請書、裕融公司客戶對帳單- 還款明細、催收紀錄歷史資料
    查詢、裕融公司臺中分公司外訪案件報告書、被告甲○○身
    分證影本、車號0465-LQ 號自小客車行車執照、公司登記證
    明書、臺北市政府營利事業登記證、被告甲○○個人基本資
    料查詢結果在卷可參，堪信為真。
２、被告甲○○係以其所有系爭車輛，辦理動產擔保交易動產抵
    押並經登記之方式，向裕融公司貸款，被告甲○○為動產擔
    保交易之債務人甚明，自應依動產擔保交易法之規定占有、
    使用，不得任意遷移、出賣、出質、移轉、抵押或為其他處
    分，但被告甲○○於繳交5 期款項後，即拒不付款，並將車
    輛交予其弟使用，任由其弟將系爭車輛遷移約定之存放處所
    ，更未將此事告知動產擔保交易之債權人即告訴人裕融公司
    ，且對告訴人裕融公司之催討置之不理，足認被告甲○○於
    主觀上確有不法意圖存在而將車輛遷移，被告甲○○有違反
    動產擔保交易法第38條之行為。
３、本件事證明確，被告犯行堪以認定，自應依法論科。
三、論罪科刑之理由：
(一)、行為後法律有變更者，適用行為時之法律。但行為後之法律
    有利於行為人者，適用最有利於行為人之法律，現行刑法第
    2 條第1 項定有明文。被告行為後，刑法業於94年01月07日
    修正，於94年02月02日公布，並於95年07月01日施行，是本
    件被告行為後，法律已有變更。又參酌最高法院95年05月23
    日第8 次刑事庭會議決議，現行刑法第2 條第1 項之規定，
    係規範行為後法律變更所生新舊法律比較適用之準據法，於
    新刑法施行後，應適用新刑法第2 條第1 項之規定，本於統
    一性及整體性原則，綜其全部罪刑之結果，為「從舊從輕」
    之比較。本案關於新舊法比較及法律之適用，均詳如附表所
    示。
(二)、被告甲○○係動產擔保交易之債務人，意圖不法之利益，將
    標的物遷移，致生損害於債權人即告訴人裕融公司，核其所
    為，係犯動產擔保交易法第38條之罪。
(三)、本院審酌被告甲○○僅繳付5 期分期款項，即擅自將標的物
    遷移，致告訴人裕融公司之債權無從確保，損害非輕，且被
    告甲○○有竊盜前科，有臺灣高等法院被告前案紀錄表在卷
    可參，素行不佳，及被告甲○○之犯罪動機、手段、生活狀
    況、知識程度、犯罪所生損害及尚未與告訴人裕融公司和解
    等一切情狀，量處如主文所示之刑，並諭知易科罰金之折算
    標準。
四、應適用之法律：
(一)、刑事訴訟法第299條第1項、第306條。
(二)、動產擔保交易法第38條，刑法第11條前段、第2 條第1 項前
    段、第41條第1 項前段，罰金罰鍰提高標準條例第1 條前段
    、第2 條（刪除前）。
本案經檢察官乙○○到庭執行職務。
中　　華　　民　　國　　96　　年　　5 　　月　　29　　日
  　　　　　　　　刑事第四庭    審判長法　官　吳福森
                                      法  官  曾鴻文
                                      法  官  李秋瑩
以上正本證明與原本無異。
如不服本判決，應於判決收受後10日內，向本院提出上訴狀（須
附繕本）。
                                      書記官　邱明通
中　　華　　民　　國　　96　　年　　5 　　月　　29　　日
附錄本案論罪科刑法條全文：
動產擔保交易法第38條
動產擔保交易之債務人，意圖不法之利益，將標的物遷移、出賣
、出質、移轉、抵押或為其他處分，致生損害於債權人者，處3
年以下有期徒刑、拘役或科或併科6000元以下之罰金。
附表
┌────────┬────────┬────────┬────────┐
│法        條    │修正前規定      │修正後規定      │新舊法之適用    │
├────────┼────────┼────────┼────────┤
│動產擔保交易法第│罰金罰鍰提高標準│刑法施行法第1 條│(一)適用舊法。    │
│38條法定刑關於罰│條例第1 條前段之│之1 規定：「中華│(二)本件被告所犯動│
│金部分：罰金罰鍰│規定：「依法律應│民國94年01月07日│產擔保交易法第38│
│提高標準條例第1 │處罰金、罰鍰者，│刑法修正施行後，│條之罪法定刑有罰│
│條前段、現行法規│就其原定數額得提│刑法分則編未修正│金刑（銀元6,000 │
│所定貨幣單位折算│高為2 倍至10倍。│之條文定有罰金者│元以下），且為刑│
│新臺幣條例第2 條│」              │，自94年01月07日│法分則編未修正之│
│、刑法第33條第5 │現行法規所定貨幣│刑法修正施行後，│條文而定有罰金刑│
│款              │單位折算新臺幣條│就其所定數額提高│者，於刑法施行法│
│                │例第2 條規定：「│為30倍，但72年06│第1 條之1 修正增│
│                │現行法規所定金額│月26日到94年01月│訂前，其貨幣單位│
│                │之貨幣單位為圓、│07日新增或修正之│為銀元，是被告所│
│                │銀元或元者，以新│條文，就其所定數│犯動產擔保交易法│
│                │臺幣元之3 倍折算│額提高為3 倍。」│第38條之罪，法定│
│                │之。」          │刑法第33條第5 款│刑罰金部分，依修│
│                │刑法第33條第5 款│規定：「罰金：新│正後刑法施行法第│
│                │規定：「罰金：1 │臺幣1,000 元以上│1 條之1 、修正後│
│                │元以上。」      │，以百元計算之。│刑法第33條第5款 │
│                │                │」              │之規定，所得科處│
│                │                │                │之最高額為新臺幣│
│                │                │                │180,000 元，最低│
│                │                │                │額為新臺幣1,000 │
│                │                │                │元，惟依被告行為│
│                │                │                │時之罰金罰鍰提高│
│                │                │                │標準條例第1 條前│
│                │                │                │段、修正前刑法第│
│                │                │                │33條第5 款罰金刑│
│                │                │                │之提高標準，於適│
│                │                │                │用罰金罰鍰提高標│
│                │                │                │準條例第1 條前段│
│                │                │                │及現行法規所定貨│
│                │                │                │幣單位折算新臺幣│
│                │                │                │條例第2 條規定換│
│                │                │                │算為新臺幣時，最│
│                │                │                │高額雖與新法相同│
│                │                │                │，然最低額僅新臺│
│                │                │                │幣3 元。比較修正│
│                │                │                │前後之刑法法律，│
│                │                │                │修正後刑法第33條│
│                │                │                │第5 款規定對被告│
│                │                │                │並非較為有利，依│
│                │                │                │刑法第2 條第1 項│
│                │                │                │前段規定，應適用│
│                │                │                │修正前刑法第33條│
│                │                │                │第5 款規定。    │
├────────┼────────┼────────┼────────┤
│刑法第41條第1 項│刑法第41條第1 項│刑法第41條第1 項│(一)適用舊法。    │
│前段易科罰金部分│前段規定：「犯最│前段規定：「犯最│(二)本件被告行為時│
│                │重本刑為5 年以下│重本刑為5 年以下│之易科罰金折算標│
│                │有期徒刑以下之刑│有期徒刑以下之刑│準，應以銀元100 │
│                │之罪，而受6 個月│之罪，而受6 個月│元至300 元折算為│
│                │以下有期徒刑或拘│以下有期徒刑或拘│1 日，經依現行法│
│                │役之宣告，因身體│役之宣告者，得以│規所定貨幣單位折│
│                │、教育、職業、家│新臺幣1,000 元、│算新臺幣條例第2 │
│                │庭之關係或其他正│2,000 元或3,000 │條規定換算為新臺│
│                │當事由，執行顯有│元折算1 日，易科│幣後，應以新臺幣│
│                │困難者，得以1 元│罰金。」        │300 元至900 元折│
│                │以上3 元以下折算│                │算為1 日，修正後│
│                │1日 ，易科罰金。│                │則以新臺幣1,000 │
│                │」罰金罰鍰提高標│                │元、2,000 元3,0 │
│                │準條例第2 條（已│                │00元折算1 日，修│
│                │刪除）規定：「依│                │正後刑法第41條第│
│                │刑法第41條易科罰│                │1 項前段規定，並│
│                │金或第42條第2 項│                │非較有利於被告，│
│                │易服勞役者，均就│                │依刑法第2 條第1 │
│                │其原定數額提高為│                │項前段規定，適用│
│                │100 倍折算1日 ；│                │行為時法律即修正│
│                │法律所定罰金數額│                │前刑法第41條第1 │
│                │未依本條例提高倍│                │項前段及罰金罰鍰│
│                │數，或其處罰法條│                │提高標準條例第2 │
│                │無罰金刑之規定者│                │條規定，定其易科│
│                │，亦同。」      │                │罰金之折算標準。│
├────────┴────────┴────────┴────────┤
│綜合比較結果：本件被告之犯行，適用修正前刑法第33條第5 款、第41條第1 項│
│前段規定，對被告較為有利，綜合全部罪刑之比較，應以舊法較有利於被告，故│
│本案應一體適用舊刑法。                                                │
└───────────────────────────────────┘
